【裁判字號】    99,交聲,1034
【裁判日期】    990827
【裁判案由】    違反道路交通管理處罰條例聲明異議
【裁判全文】
臺灣桃園地方法院交通事件裁定        99年度交聲字第1034號
原處分機關  交通部公路總局新竹區監理所桃園監理站
異  議  人
即受處分人  甲○○
            陳榮深
上列受處分人甲○○等因違反道路交通管理處罰條例案件，對於
原處分機關中華民國99年7 月2 日所為之處分（原處分案號：桃
監裁罰字第裁52-Z00000000、Z00000000 號）聲明異議，本院裁
定如下：
    主  文
異議均駁回。
    理  由
一、原處分意旨略以：本件異議人即受處分人甲○○於民國99年
    5 月20日上午11時20分許，駕駛車牌號碼LV-8768 號自小客
    車，行經國道一號北上46-43 公里路段，因以危險方式在道
    路上駕駛汽車，為內政部警政署國道公路警察局第一警察隊
    警員攔停舉發「危險駕駛（任意變換車道未使用方向燈，穿
    梭車陣中及未與其他車輛保持安全間距）」違反道路交通管
    理事件，並依道路交通管理處罰條例第43條第1 項第1 款之
    規定，以公警局交字第Z00000000 號舉發違反道路交通管理
    事件通知單當場掣單舉發，異議人拒絕簽收，經警於收受通
    知聯者簽章欄載明「拒簽收受紅單」交予異議人收受，因異
    議人甲○○非車主，舉發單位再以道路交通管理處罰條例第
    43條第4 項（舉發通知單誤載為第43條第1 項第1 款）之規
    定，填製公警局交字第Z00000000 號舉發違反道路交通管理
    事件通知單寄發予異議人即汽車所有人陳榮深，嗣異議人等
    於收受上開通知單後，於法定期限內向交通部公路總局新竹
    區監理所桃園監理站陳述不服舉發，經原處分機關函請舉發
    單位調查，仍認定受處分人有前開違規行為，乃於99年7 月
    2 日，依據道路交通管理處罰條例第43條第1 項第1 款、第
    4 項、第63條第1 項第3 款及道路交通管理事件統一裁罰基
    準表之規定，分別裁處受處分人罰鍰新臺幣（下同）18,000
    元，記違規點數3 點，並應參加道路交通安全講習、吊扣汽
    車牌照3 個月等語。
二、聲明異議意旨略以：異議人即受處分人甲○○，於99年5 月
    20日上午11時20分許，駕駛車牌號碼LV-8768 號自小客車，
    行經國道一號北上46-43 公里路段，遭內政部警政署國道公
    路警察局第一警察隊警員攔停舉發「危險駕駛（任意變換車
    道未使用方向燈，穿梭車陣中及未與其他車輛保持安全間距
    ）」，先以公警局交字第Z00000000 號舉發違反道路交通管
    理事件通知單當場掣單舉發，後再以相同違規事由填製公警
    局交字第Z00000000 號舉發違反道路交通管理事件通知單舉
    發汽車所有人即異議人陳榮深，惟國道一號北上46-43 公里
    路段為四線道，異議人甲○○係行駛在從中隔島往路肩方向
    算過去第三個車道，確實在該路段往內側左邊車道變換車道
    ，然異議人甲○○當時看左側後視鏡，雖有車輛行駛，但距
    離很遠，而前方車子也距離約6 、7 個車身，於確定距離安
    全後，才變換車道，當時也有打方向燈，所以並沒有違規行
    為。且汽車駕駛人並不包含汽車所有人，既駕駛人無違規行
    為，汽車所有人即異議人陳榮深不應該受處罰。原處分機關
    未予詳查，逕分別裁處異議人等罰鍰18,000元，記違規點數
    3 點，並應接受道路交通安全講習、吊扣汽車牌照3 個月之
    處分顯有錯誤，為此聲明異議請求撤銷原處分云云。
三、按汽車行駛於高速公路時，不得驟然或任意變換車道，如欲
    超越前車或變換車道時，應先顯示方向燈告知前後車輛，並
    保持安全距離及間隔，方得超越或變換車道，高速公路及快
    速公路交通管制規則第11條定有明文。次按汽車駕駛人，駕
    駛汽車在道路上蛇行，或以其他危險方式駕車者，處6,000
    元以上24,000元以下罰鍰，並當場禁止其駕駛，並吊扣該汽
    車牌照3 個月，及應接受道路交通安全講習，道路交通管理
    處罰條例第43條第1 項第1 款、第4 項前段、第5 項前段亦
    分別定有明文。又汽車駕駛人有違反道路交通管理處罰條例
    第43條規定者，除依原條款處罰鍰外，並予記違規點數3 點
    ，同條例第63條第1 項第3 款亦有明定。
四、經查：
（一）異議人甲○○遭警舉發，於99年5 月20日上午11時20分許
      ，駕駛牌照號碼LV-8768 號自小客車，在國道一號北上46
      -43 公里路段，以危險方式駕駛汽車，有內政部警政署國
      道公路警察局公警局交字第Z00000000 、Z00000000 號舉
      發違反道路交通管理事件通知單各1 份附卷可稽。
（二）異議人甲○○固不否認有於上揭時、地駕駛車牌號碼LV-8
      768 號自小客車，行經國道一號北上46-43 公里路段，遭
      內政部警政署國道公路警察局第一警察隊警員掣單舉發「
      危險駕駛（任意變換車道未使用方向燈，穿梭車陣中及未
      與其他車輛保持安全間距）」之違規事實，惟矢口否認有
      何危險駕駛之違規情事，並以前揭情詞置辯。然查：異議
      人於上揭時、地，行經前揭路段時，有以危險方式在道路
      上駕駛汽車等情，業據證人即舉發警員乙○○於本院99年
      8 月25日訊問時，到庭具結證稱：「當天我們執行其他勤
      務要返隊途中，行經國道一號北向49公里南崁路段，以高
      於平均時速約100 到120 公里間行駛於外側車道即自中間
      分隔島算過來第四個車道，當時違規車輛自我左後方以高
      速超越其他車輛往前行駛，後來我看到違規車輛開在我前
      方沿途以高速穿梭在最內側車道、中內和中外三車道間超
      車行駛，我用140 至150 公里的車速還追不到違規車輛，
      一直到46公里處，我的錄影設備才錄到違規車輛，至44公
      里處還錄到違規車輛從中外側車道穿越外側車道直接開到
      爬坡道，也就是未打方向燈一次橫跨三個車道，還有一次
      也是未打方向燈直接穿越前後行駛之兩車間，我約在43.7
      公里處鳴警笛，並攔停違規駕駛人即在庭之異議人甲○○
      ，我告以違規事項，但異議人甲○○不承認，也沒有表示
      要看錄影，所以我就直接開罰單」等語明確（見本院卷第
      33頁背面至第34頁）。按證人乙○○乃為原處分機關所認
      定異議人有前開違規行為之證人，其已到庭在本院法官面
      前以言詞供述異議人有前開違規事實，並已就當時執勤所
      處位置、異議人行駛路徑及違規行為查獲過程等情節詳述
      具體明確，並提出查獲現場錄影光碟，經本院依職權勘驗
      後，結果為：警員拍攝之存證錄影帶中，一開始並未見到
      違規車輛，約1 分10秒左右，違規車輛出現在鏡頭正前方
      即藍色VOLVO 汽車，於1 分20秒左右，自中內側車道直接
      變換車道，自中內側車道橫越中外側車道至外側車道，並
      未打方向燈，另約1 分50秒至1 分55秒左右，於外側車道
      直接插入行駛於中外側車道前後兩台自小客車之間，此兩
      台自小客車之間的距離以目測觀察約不到兩個車身（此次
      異議人有打方向燈），後方車輛之煞車燈並沒有亮起，有
      勘驗筆錄1 份（見本院卷第34頁）在卷可證。且證人乙○
      ○為依法執行勤務之員警，與異議人毫無怨懟，衡情當無
      自陷偽證罪而構詞誣賴異議人之理。另於本件卷存證據資
      料內並無任何積極證據足以證明證人乙○○上開供述係屬
      虛偽，本院自不得僅以證人乙○○為本件開單舉發異議人
      之員警而全盤抹煞其所具有之證人資格，故證人乙○○前
      揭證述應較異議人所辯為可採。
（三）另異議人甲○○復以：錄影光碟約1 分20秒左右之畫面顯
      示，與後方來車有明顯距離，並未造成危險駕駛，而1 分
      50秒至55秒左右，除有打方向燈外，因當時車速緩慢，在
      變換車道時，並未造成後方來車任何危險，且後方來車亦
      未有踩煞車或減速之情況，所以認為沒有危險駕駛行為等
      情詞置辯。惟駕駛人任意變換車道行駛，往往會造成前後
      車輛反應不及，易生交通事故，對行車安全所造成之影響
      ，殊不因後方車輛有無緊急煞車而有異，汽車駕駛人可明
      確知悉並注意到其他駕駛人欲超車之主觀意圖，實有賴各
      駕駛人於超車時確實遵守高速公路及快速公路交通管制規
      則第11條之規定，意即先顯示方向燈告知前後車輛，並保
      持安全距離及間隔，方得促使其他車輛駕駛人注意汽車駕
      駛人欲變換車道及超越前車，並做出適當反應，以確保安
      全無虞，則本件異議人甲○○稱其「在確定距離安全後才
      變換車道」，應僅係其個人主觀認定。再依錄影畫面觀之
      ，異議人甲○○駕車行駛於車潮眾多、車流量大之路段，
      超車時顯難保持適當的安全距離及間隔，其任意、急速變
      換車道之行為，對其他車輛駕駛人而言實屬難以預測的突
      發情形，著實令人措手不及。異議人甲○○此種駕駛方式
      顯已超出一般用路人對其行車動線之合理期待，因而足以
      影響或危及其他用路人之行車安全，置自己以及所有用路
      人（含其內乘客）之生命、身體安全於不顧，屬在道路上
      危險駕駛行為，殆無疑問。末以，道路交通管理處罰條例
      科處行政罰事件，依據公法爭議之舉證責任分配法則，固
      應先由行政機關就其業已履踐相關正當法律程序，以及人
      民應受處罰之客觀違反法令行為，負證明之責，異議人甲
      ○○就行政機關已為相當證明之前開事項，若主張欠缺主
      觀歸責條件或為其他抗辯，亦須就其所辯提出反證，然異
      議人甲○○僅空泛以上揭情詞置辯，迄今並未提出任何積
      極證據以實其說，本院自難認該辯解為真實。是異議人甲
      ○○既未能提出反面證據以推翻證人之前開證述且證明其
      確無違規行為，尚難認其辯解可採。則異議人於99年5 月
      20日上午11時20分許在上揭地點確有以危險方式駕駛汽車
      之違規行為，洵堪認定。
（四）至異議人陳榮深部分，依道路交通管理處罰條例第43條第
      4 項之文義以觀，其吊扣汽車牌照之對象係「違規之汽車
      牌照」，並無違規汽車駕駛人應與汽車所有人為同一人始
      能吊扣汽車牌照之限制。考其立法目的係慮及汽車所有人
      擁有支配管領汽車之權限，對於汽車之使用方式、用途、
      供何人使用等，得加以篩選控制，非無擔保其汽車之使用
      者具備法定資格及駕駛行為合於交通管理規範之義務，否
      則無異縱容汽車所有人放任其所有之汽車供人恣意使用，
      徒增道路交通之風險，殊非事理之平。是以該條項關於吊
      扣汽車牌照之處分，應係針對汽車所有人所設之特別規定
      。本件異議人陳榮深將其所有之上開車輛借予異議人甲○
      ○使用，因有危險駕駛之違規行為，業如前述，則原處分
      機關依道路交通管理處罰條例第43條第4 項之規定，裁處
      吊扣異議人陳榮深汽車牌照3 個月之處分，核無違誤。
五、綜上所述，異議人甲○○確有於前揭時、地，駕駛異議人陳
    榮深所有之車牌號碼LV-8768 號自小客車，以危險方式在道
    路上駕駛汽車之違規行為，洵堪認定。原處分機關依道路交
    通管理處罰條例第43條第1 項第1 款、第4 項、第5 項、第
    63條第1 項第3 款及違反道路交通管理事件統一裁罰基準表
    之規定，分別裁處受處分人18,000元罰鍰，記違規點數3 點
    ，並應接受道路交通安全講習、吊扣汽車牌照3 個月之處分
    ，核無違誤或不當，本件異議人甲○○、陳榮深之異議均無
    理由，均應駁回。
六、據上論斷，應依道路交通案件處理辦法第19條前段，裁定如
    主文。
中    華    民    國    99    年    8     月    27    日
                  交通法庭  法  官  張詠晶
以上正本證明與原本無異。
如不服本裁定，應於裁定送達後5 日內，向本院提出抗告狀（應
附繕本）。
                            書記官  王峻宏
中    華    民    國    99    年    8     月    31    日

司法院資訊處製作；財團法人民間司法改革基金會備份。
